臺灣高等法院刑事判決　　　　　　　　　　　　　　九十三年度上易字第八一三號
　　上　訴　人
　　即　被　告　郭瑾諭
　　　　　原名乙○○）住臺北.
　　選任辯護人　鄭世脩　律師
右上訴人因竊盜案件，不服臺灣臺北地方法院九十三年度易字第三八九號，中華民國
九十三年四月二十日第一審判決（起訴案號：臺灣臺北地方法院檢察署九十二年度偵
字第二二七三三號、第二三五四六號）提起上訴，本院判決如左：
    主  文
上訴駁回。
郭瑾諭緩刑貳年。
    事  實
一、郭瑾諭（原名乙○○，下同）基於意圖為自己不法所有之概括犯意，先於民國（
    下同）九十二年九月十五日十八時四十五分許，在臺北市大安區○○○路○段二
    四五號地下一樓之「誠品書局」內，乘人不知之際，竊取店內如附表所示之陳列
    商品，得手後放置於隨身所攜帶之購物袋內，正欲離去時，因觸動該店警報器而
    為店員丙○○查覺，經誠品書局檢查郭瑾諭當次購物之發票及其手上所拿取之物
    品而未檢查購物袋後，讓其離去，惟郭瑾諭仍停留誠品書局內，佯稱欲繼續購物
    ，實際上卻將方才置於購物袋內未經店員檢查之已竊得物品擺放回貨架上，為店
    員丙○○當場發現而報警查獲。再於九十二年十一月一日十三時許，在臺北市大
    安區○○○路○段「建國玉市」第七十四號攤位前，趁老闆甲○○不注意之際，
    竊取在攤位上陳列販賣之天珠九條、中國結天珠十九條及水晶琉璃手環六條等飾
    品，得手後藏置於其所攜帶之手提袋內，嗣於玉市第三四二號攤位前，遭人查覺
    而報警當場查獲。
二、案經鄒莉寵、甲○○分別訴由臺北市政府警察局大安分局報請臺灣臺北地方法院
    檢察署檢察官偵查起訴。
    理  由
一、訊據上訴人即被告郭瑾諭矢口否認有竊盜之犯行，辯稱：誠品的這些東西都是我
    買的，不是偷的，我有二次購物結帳的事實，我不是偷偷放回去的；又玉市部分
    ，那是我要跟她買的，我是要換貨，那時是十一點多，還沒有什麼人，前一個禮
    拜因我買的東西有問題，我要換貨，她也同意，我不是要偷東西云云。
二、經查：右揭事實，業據被告於原審準備程序、審理時均坦承不諱（見原審卷第十
    三頁、第二十九頁），核與告訴人丙○○、甲○○分別於警、偵訊及本院審理時
    指述；及證人即誠品書局總務葉志培、建國玉市第三四二號攤位負責人涂振發於
    警詢中供述之情節相符，復有贓證物品保管單二紙（見偵二卷第十六頁、偵三卷
    第二五頁）、贓證物品照片四張（見偵二卷第十七頁、第十八頁）及查扣物品清
    冊一覽表一紙（見偵三卷第十八頁、第十九頁）附卷可稽。又被告雖於本院審理
    時改辯稱：誠品的這些東西都是我買的，不是偷的，我有二次購物結帳的事實，
    我不是偷偷放回去的云云（見本院九十三年八月四日審判筆錄），然參以被告於
    警訊及偵查初訊時先係供稱：「當時我手上抱著壁報紙，肩上掛著自備購物袋，
    前往櫃檯結帳壁報紙價錢後，準備離去時觸動警報器時，自己主動退回店內，並
    將隨身全數物品取出主動結帳，告知店員是忘記結帳，並非故意竊取」、「（買
    東西有結帳？）有，買草蓆樣式的壁報紙買三張。．．．後來我拿了東西要走出
    去時，警報聲就響了，店員說我沒結帳，我不知該店有購物籃，所以放在我隨身
    的購物袋中」云云（以上見偵三卷第十一頁反面、第二十八頁），惟經告訴人丙
    ○○於偵查中到庭指稱：「被告付款後離開經過警鈴響了，我們確認她買的東西
    均有付款，被告稱仍要買東西，又走進來，我跟著進去，她逛了約十分鐘，把包
    包內的一些東西放回貨架上，我只是確認她手上拿的東西與發票核對，並未確認
    她包包內的東西。（你如何抓她的？）我說這些東西是你剛剛買的東西嗎？被告
    不語，我請她去辦公室」等語後，被告即當庭改稱：「（你如何被查到？）警鈴
    響了，且把所有東西檢查完了後，我才又去購物，我是繼續拿東西，不是放回去
    ，他們請我去辦公室，我也進去」云云（以上見偵三卷第三十六頁至第三十七頁
    ），前後供述明顯不一，已難採信。況被告經告訴人丙○○檢視手上物品並無偷
    竊情形後（不含購物袋內贓物），仍停留在該店內購物，若其確僅有選購而挑取
    物品，因尚未達結帳區，並不知被告是否未結帳而攜出，告訴人丙○○當不可能
    逕認被告竊盜，而要求同至辦公室，是被告上開所辯，顯悖於常理，不足採信。
    而本院復參酌被告於偵查中曾具狀陳稱：「郭瑾諭在通過偵測器而發出聲響時，
    亦覺奇怪，乃先後再試行二、三次，均發出聲響，始應店員之要求接受檢查．．
    ．」等語（見偵三卷第七十三頁），及告訴人丙○○於本院審理時指稱：「案發
    當天是下午，被告有在我們店裡買一些包裝紙，她有去結帳，但她要離開時觸動
    防盜門，當時就有同事去處理，問她有無結帳，而她手上的包裝紙確實有結帳，
    因我們希望她能把包包給我們消磁，她不願意，且我們也無法強迫他拿出包包裡
    的東西，但後來她也沒有走出店外，又往店內走，我們是覺得她有點奇怪，為何
    不讓我們消磁以解除誤會，我就跟著她，後來她有從她的大包包裡拿出一些名信
    片及傳統販售的掛飾，放回原來的陳列處，我就問她為何會發生這種事．．．」
    等語（見本院九十三年七月二十六日準備程序筆錄），足認被告應係竊取附表所
    示物品放置於購物袋後，因始終無法通過門口偵測器，故經告訴人丙○○檢查其
    手上物品無偷竊情形後（不含購物袋內贓物），乃欲將購物袋內所竊取附表所示
    物品放回貨架上，嗣為告訴人丙○○跟監而查獲無訛。另被告雖於本院審理時又
    辯稱：玉市部分，那是我要跟她買的，我是要換貨，那時是十一點多，還沒有什
    麼人，前一個禮拜因我買的東西有問題，我要換貨，她也同意，我不是要偷東西
    云云（見本院九十三年八月四日審判筆錄）。然此與被告於警訊時係供稱：「（
    警方今（一）日在建國假日玉市管理委員會前，由你主動從手提袋內取出天珠二
    十八條，水晶琉璃手環六條，是否為你所有？）都是我購買的。（你是向何人購
    買，花費多少金額？）我是向前述攤位老闆娘購買，尚未付款，因為還未確定購
    買數量、種類，且有新貨到，我便跟老闆娘說先拿走東西，等新貨上攤架後，待
    會在一起結帳，並順便跟她講說上星期買的玉飾品有破損，要她處理，老闆娘說
    到時一起算錢」云云（見偵二卷第六頁至第七頁），指其確有未結帳取走之商品
    ，兩者顯有所歧異，已非無疑。再參酌告訴人甲○○於偵查中亦供稱：「（你認
    為是一場誤會否？）不是，我不認識她，不會讓她拿走天珠」等語（見偵二卷第
    三十二頁），是以被告若確係欲等新貨上架後一同購買，要求告訴人甲○○先暫
    時替其保留已選定之商品即可，自無要求告訴人甲○○應允未付款先取走之理，
    故被告上開所辯，亦屬事後卸責之詞，均不足採信。綜上，被告於原審審理時之
    自白，應與事實相符，而堪予採信。本件事證明確，被告二次竊盜之犯行，均洵
    堪認定，應依法論科。至被告雖於本院審理時具狀另聲請傳喚告訴人甲○○，及
    調閱誠品書店內錄影帶、二次購物清單等證物，以證明被告清白云云，惟本院認
    被告上開犯罪事證，俱已臻明確，誠如前述，即無賡續調查之必要，附此敘明。
三、核被告所為係犯刑法第三百二十條第一項之竊盜罪。被告先後二次竊盜行為，時
    間緊接，方法相同，觸犯構成要件相同之罪名，顯係基於概括犯意為之，應依連
    續犯規定論以一罪，並加重其刑。
四、原審以被告犯罪事證明確，適用刑法第五十六條、第三百二十條第一項、第四十
    一條第一項前段，罰金罰鍰提高標準條例第一條前段、第二條之規定，並審酌被
    告有情緒低落、易怒、失眠、社交退縮之情形，於九十一年五月九日至國泰綜合
    醫院就診，經醫生判斷係罹患重度憂鬱症，並繼續於該院接受治療迄今，目前仍
    有記憶力缺損、注意力不佳及易怒情緒等症狀，有國泰綜合醫院診斷證明書三紙
    （見原審卷第三三頁、偵二卷第三八頁、偵三卷第七九頁）、精神科門診病歷資
    料一份（見偵三卷第四九至六八頁）、藥袋五個（見偵三卷第八二至八六頁）、
    國前案紀錄表在卷可按，及被告犯罪時之精神狀況、動機、目的、手段、所生危
    害與犯罪後態度等一切情狀，量處被告拘役五十五日，如易科罰金以三百元（銀
    元）折算一日。認事用法，俱無違誤，量刑亦屬適當，被告上訴意旨執前詞否認
    犯罪，為無理由，應予駁回。末衡酌被告未曾受有期徒刑以上刑之宣告，有本院
    被告全國前案紀錄表可稽，且此二次所竊物品，其價值約各為新台幣三千元、一
    萬元，侵害尚非重大，又參酌被告身罹重度憂鬱症，不易控制情緒，本案應僅係
    一時失慮，致罹刑章，經此教訓，嗣後應知戒慎，信無再犯之虞，故本院認其所
    受本案刑之宣告以暫不執行為適當，爰併諭知緩刑二年，以啟自新。
據上論斷，應依刑事訴訟法第三百六十八條、刑法第七十四條第一款，判決如主文。
本案經檢察官劉斐玲到庭執行職務。
中　　　華　　　民　　　國　　九十三　　年　　　八　　　月　　 十八 　　日
                              臺灣高等法院刑事第十五庭
                                  審判長法  官  房　阿　生
                                        法  官  蔡　光　治
                                        法  官  雷　元　結
右正本證明與原本無異。
不得上訴。
                                        書記官  李　家　敏
中　　　華　　　民　　　國　　九十三　　年　　　八　　　月　　 十八 　　日
附錄：本判決論罪科刑法條全文
刑法第三百二十條（普通竊盜罪、竊佔罪）
意圖為自己或第三人不法之所有，而竊取他人之動產者，為竊盜罪，處五年以下有期
徒刑、拘役或五百元以下罰金。
意圖為自己或第三人不法之利益，而竊佔他人之不動產者，依前項之規定處斷。
前二項之未遂犯罰之。
附表：被告於「誠品書局」所竊物品名稱、數量
┌───┬─────────────┬─────┐
│編　號│名　　　　　　　　　　　稱│數　　量　│
├───┼─────────────┼─────┤
│　一　│明信片　　　　　　　　　　│　二十四張│
├───┼─────────────┼─────┤
│　二　│卡片（賀卡）　　　　　　　│　　十二張│
├───┼─────────────┼─────┤
│　三　│無痕膠條　　　　　　　　　│　　　三包│
├───┼─────────────┼─────┤
│　四　│卡片（剪紙卡）　　　　　　│　　十五張│
├───┼─────────────┼─────┤
│　五　│香包　　　　　　　　　　　│　　　一個│
├───┼─────────────┼─────┤
│　六　│五毒包（錢包）　　　　　　│　　　一個│
├───┼─────────────┼─────┤
│　七　│立體十二生肖掛飾　　　　　│　　　一個│
└───┴─────────────┴─────┘
